臺灣高等法院刑事判決
108年度侵上訴字第240號
上  訴  人  臺灣桃園地方檢察署檢察官
被      告  曾清偉


選任辯護人  李宗穎律師
            林傳源律師
上列上訴人因被告妨害性自主案件，不服臺灣桃園地方法院107
年度侵訴字第5號，中華民國108年5月23日第一審判決（起訴案
號：臺灣桃園地方檢察署105年度偵字第28362號），提起上訴，
本院判決如下：
    主  文
上訴駁回。
    理  由
一、公訴意旨略以：被告乙○○係告訴人即代號0000甲000000成年
    女子（真實姓名年籍詳卷，下稱甲女）之前男友，於民國10
    5年11月12日晚間11時許，二人在桃園市○○區○○路00號之「
    高砂串堂」飲酒，嗣因告訴人酒醉致頭髮等處沾黏嘔吐物，
    二人遂共同前往桃園市○○區○○街000號之「激點汽車旅館」
    （下稱本案旅館）休息並清洗，以待酒醒後再行回家。迨於
    翌（13）日凌晨2時許，二人抵達前揭旅館308 號房時，被
    告明知告訴人已告知不會與其發生性行為等情，竟仍基於乘
    機性交之犯意，趁告訴人酒醉意識不清之際，違反其意願，
    先以嘴親吻嘴唇、以手撫摸陰部後，再以生殖器進入告訴人
    陰道之方式，對告訴人為性交1次得逞。因認被告涉犯刑法
    第225條第1項乘機性交罪嫌等語。
二、按犯罪事實應依證據認定之，無證據不得認定犯罪事實；又
    不能證明被告犯罪者，應諭知無罪之判決，刑事訴訟法第15
    4條第2項、第301條第1項分別定有明文。又犯罪事實之認定
    ，應憑真實之證據，倘證據是否真實尚欠明確，自難以擬制
    推測之方式，為其判斷之基礎；而認定犯罪事實之證據係指
    足以認定被告確有犯罪行為之積極證據而言，該項證據自須
    適合於被告犯罪事實之認定，始得採為斷罪之資料，最高法
    院53年台上字第656號、29年上字第3105號著有判例。且刑
    事訴訟上證明之資料，無論為直接或間接證據，均須達於通
    常一般之人均不致有所懷疑，而得確信其為真實之程度，始
    得據為有罪之認定，若其關於被告是否犯罪之證明未能達此
    程度，而有合理懷疑之存在，致使無從形成有罪之確信，根
    據「罪證有疑，利於被告」之證據法則，即不得遽為不利被
    告之認定，亦有最高法院76年台上字第4986號判例可參。其
    以情況證據（即間接證據）斷罪時，尤須基於該證據在直接
    關係上所可證明之他項情況事實，本乎推理作用足以確證被
    告有罪，方為合法，不得徒憑主觀上之推想，將一般經驗有
    利被告之其他合理情況逕予排除，此觀諸最高法院32年上字
    第67號判例意旨亦甚彰明。又刑事訴訟法第161條第1項規定
    ：檢察官就被告犯罪事實，應負舉證責任，並指出證明之方
    法。因此，檢察官對於起訴之犯罪事實，應負提出證據及說
    服之實質舉證責任。倘其所提出之證據，不足為被告有罪之
    積極證明，或其指出證明之方法，無從說服法院以形成被告
    有罪之心證，基於無罪推定之原則，自應為被告無罪判決之
    諭知，最高法院92年台上字第128號著有判例可資參照。又
    依刑事訴訟法第154條第2項規定，有罪判決書理由內所記載
    認定事實所憑之證據，須經嚴格證明之證據，在無罪判決書
    內，因檢察官起訴之事實，法院審理結果認為被告之犯罪不
    能證明，所使用之證據不以具有證據能力之證據為限，故無
    須再論述所引有關證據之證據能力（最高法院100年度台上
    字第2980號判決意旨參照）。
三、檢察官認被告涉犯刑法第225條乘機性交罪嫌，無非係以被
    告於警詢及偵查時之供述、證人即告訴人甲女於警詢及偵查
    中之證述、敏盛綜合醫院受理疑似性侵害事件驗傷診斷書（
    衛部心字第1031761584號）、欣悅診所（起訴書誤載為欣怡
    診所）105年12月8日診斷證明書、內政部警政署刑事警察局
    106年2月23日刑生字第1058020024號鑑定書、桃園市政府警
    察局蘆竹分局105年11月21日刑案現場照片、被害人繪製現
    場圖等為其主要論據。
四、訊據被告固坦承與告訴人於上開時、地飲酒，嗣於翌日凌晨
    同赴本案旅館休息等情，惟始終堅詞否認有何乘機性交犯行
    ，辯稱：當天伊有問告訴人要不要載其回家，告訴人怕伊酒
    後駕車，經討論後就說要去伊等常去的那間汽車旅館（即本
    案旅館）休息，因為與告訴人交往期間，都有去那邊休息、
    發生關係，而且房間是告訴人選的，該房間裡只有一張床，
    伊與告訴人各自睡覺休息，並沒有性交，告訴人感到下體疼
    痛事後去就醫診斷的傷痕不知從何而來，與伊無關等語。辯
    護人則為被告辯護略稱：告訴人於偵查時之指述及於原審中
    所為之證述前後不一，存在嚴重瑕疵，已有可疑，而依卷附
    敏盛綜合醫院受理疑似性侵害事件驗傷診斷書，雖可見告訴
    人受有「後陰唇繫帶撕裂傷6mm，左側大陰唇擦傷約10mm，
    處女膜撕裂傷約2mm，在2、5、9點方向」，但此係告訴人於
    105年11月18日之診斷紀錄，距離起訴案發當日即105年11月
    12日已時隔6日，難認係被告乘機性交所造成，又倘依告訴
    人所述其確切感覺被告之生殖器在其陰道摩擦、刺痛，應可
    從告訴下體部位採集到被告之生物跡證，惟就告訴人下體部
    位採證結果，並未檢測出有任何被告之生物跡證存在，且告
    訴人自承其與被告係105年7、8月間正式分手，而依告訴人
    於案發後第6日始提供之內褲3條也均無測得被告之精液，無
    法證實被告於檢察官所指當日有與告訴人發生性行為，另依
    心理諮商摘要報告所載，有一大部分是告訴人在提告後，被
    家人等質疑而感到羞辱，且其覺得最難過是在知道原判決無
    罪時，亦與一般性侵害案件是回想被害過程而傷痛不同，是
    本件除了告訴人的指述之外，沒有積極性證據可以證明被告
    有與告訴人發生性行為，至於事後被告對告訴人之質問縱然
    沒有回應，並不表示被告默認，自不得推認被告已承認檢察
    官所指之本件乘機性交犯行等語。經查：
　㈠被告與告訴人前為男女朋友，告訴人約被告於上開時、地飲
    酒，嗣於翌日即105年11月13日凌晨2時許，因告訴人有酒醉
    情形，經討論後一起前往本案旅館休息，迄同日早上約7 、
    8 時許，始由被告開車搭載告訴人離開，告訴人並要求被告
    幫其買早餐等情，業據被告於警詢、偵查、原審及本院審理
    時供述在卷（見臺灣桃園地方檢察署105年度偵字第28362號
    卷【下稱偵卷】第4頁反面、第36頁；臺灣桃園地方法院107
    年度侵訴字第5號【下稱原審卷】第15頁反面至第16頁；本
    院卷第116頁），核與證人即告訴人甲女於警詢、偵查及原
    審中證述之情節大致相符（見偵卷12頁反面至13頁反面、第
    26至27頁；原審卷二第21頁反面至第22頁反面、第24頁、25
    頁反面、28頁反面至29頁），是此部分之事實，首堪認定。
　㈡按告訴人之告訴，係以使被告受刑事訴追為目的，是其陳述
    是否與事實相符，仍應調查其他證據以資審認（最高法院52
    年台上字第1300號判例）；又被害人之陳述如無瑕疵，且就
    其他方面調查又與事實相符，固足採為科刑之基礎，倘其陳
    述尚有瑕疵，而在未究明前，遽採為論罪科刑之根據，即難
    認為適法（最高法院61年台上字第3099號判例）。質言之，
    告訴人之指訴，係以使被告受刑事訴追為目的，是以告訴人
    之指訴為證據方法，除其指訴須無瑕疵，且應有查與事實相
    符之佐證，始得資為判決之基礎。而所謂無瑕疵，係指上開
    不利被告之陳述，與社會上之一般生活經驗或卷附其他客觀
    事證並無矛盾而言（最高法院103年度台上字第3833號判決
    意旨參照）。又按告訴人在本質上雖屬於證人，然與一般證
    人不同，其與被告常處於對立之立場（即學理上所稱「敵性
    證人」），其陳述之目的，在使被告受刑事訴追處罰，其證
    詞之憑信性自較一般無利害關係之證人薄弱。故告訴人縱立
    於證人地位而為指證及陳述，且其指證或陳述均無瑕疵，亦
    不得作為有罪判決之唯一依據，仍應調查其他相關證據，以
    查明其陳述是否與事實相符，亦即仍須有補強證據以擔保其
    指證及陳述之真實性，而為通常一般人不致有所懷疑者，始
    得採為論罪科刑之依據。而所謂補強證據，則指除該陳述本
    身之外，其他足以證明犯罪事實確具有相當程度真實性之證
    據而言，故該必要之補強證據，須與待證之犯罪事實具有相
    當關聯性，在客觀上能增強告訴人證詞之憑信性，且足以擔
    保其指證之真實性，始足當之。至告訴人證述是否前後一致
    ，其指證態度是否堅決，有無誣攀被告之可能等情，僅可作
    為判斷告訴人供述是否具有瑕疵之參考，因仍屬告訴人陳述
    之範疇，尚不足資為其所述犯罪事實之補強證據（最高法院
    106年度台上字第1412號、105年度台上字第1582號判決意旨
    參照）。準此，本案告訴人之指證，是否前後一致，並與事
    理相符，無可指摘，始可以前開證據作為其指訴之佐證，否
    則如若告訴人原先之指訴原已矛盾、不合事理，縱使有前揭
    客觀證據足可參照，亦不足以作為認定被告確有為公訴意旨
    所指之犯罪行為。
　㈢茲將證人即告訴人甲女歷次證述其與被告入住本案旅館期間
    之情形，臚列如下：
　⒈於警詢時證稱：一到本案旅館房間，被告先拿毛巾幫伊洗臉
    ，當時被告有親伊的嘴巴，伊把頭別過去不讓被告親，然後
    被告就去洗澡，伊就睡著了，後來伊起床吐了2次，被告叫
    伊起床洗澡，伊洗完又躺回床上睡覺，之後睡到一半，伊突
    然覺得下體很刺痛，痛醒之後伊看到被告上半身赤裸面向伊
    ，坐在伊的腳前方，後來伊又沉沉睡去，中間發生什麼事情
    伊都不知道，後來感覺到被告在摸伊的下體，伊把身體側過
    去避開被告，跟被告說不要這樣，被告就停止動作，等伊醒
    來已經早上7、8點了，要被告載伊回家，在離開前被告還有
    親伊的嘴巴，伊不敢反抗因為伊只想趕快回家離開旅館，伊
    不知道被告對伊性侵幾次，也不知道被告有沒有射精云云（
    見偵卷第12頁反面至14頁）。
　⒉於106年1月9日偵查時證稱：進去本案旅館房間伊先去吐，再
    去洗澡，洗澡後出來伊就直接睡著了，印象中被告有倒一杯
    水給伊喝，之後伊就不醒人事了，期間伊印象中有起身，大
    約2 次，其中1次伊醒來時，看到被告在伊的兩腳中間，但
    伊忘了被告是什麼姿勢，然後伊又昏睡了，另1 次是被告親
    伊的嘴，伊就把頭偏過去，翻身背對被告，因為伊沒有力氣
    抵抗被告，伊有說不要，然後又睡著了，但伊不知道哪一次
    在前，哪一次在後，其中一次伊醒過來時，感覺到下體刺痛
    ，然後又睡著了，伊在本案旅館睡到早上8點，是被告叫伊
    起來的，伊醒來的時候，只有穿內褲，包著浴巾及棉被，第
    二天早上伊上班之後，因為比較清醒了，感覺伊的下體很痛
    ，案發當天早上伊有叫被告幫伊買早餐，當時還沒有發覺下
    體怪怪的，只覺得頭很暈；伊可以確認案發當天被告有對伊
    為性交行為，因為伊到家之後覺得下體很刺痛，且被告在本
    案旅館時有摸伊的下體，伊有印象被告是在伊的內褲外面摸
    ，而且有親伊的嘴云云（見偵卷第27至28頁）。
　⒊於106年4月26日偵查中證稱：被告有2次對伊性侵害，伊有反
    抗，被告確實有親伊的嘴巴，伊也有反抗，被告確實也有摸
    伊的下體，但伊不清楚被告的手指有無進去，第二天早上伊
    下體有感覺刺痛，被告確實有親伊的嘴巴、用手指摸伊內褲
    外陰部大約10秒，伊都有推被告，被告的生殖器有無進入伊
    的陰道伊沒有印象，伊的陰道內有很嚴重的刺痛感，所以伊
    醒來把被告推開，當時被告是跪在伊的雙腳中間，伊是仰躺
    ，沒有穿內褲，印象中被告沒有穿上衣及褲子，但有無穿內
    褲伊沒有印象，後來伊把被告推開後1秒伊又昏睡過去云云
    （見偵卷第45頁正反面）。
　⒋於原審審理中檢察官行主詰問時證稱：伊與被告進去本案旅
    館後，伊進去洗澡，出來後就躺在床上，被告有倒水給伊喝
    ，伊有喝，喝完之後就覺得暈眩，全身無力癱軟，後來伊整
    個沒有意識，睡一睡後伊有醒過來，感覺有人摸伊的下體，
    伊看到被告在伊的大腿中間正前方，被告有親伊的嘴，伊感
    覺到下體很疼痛，還有東西進入的感覺，伊很堅決說伊不要
    ，伊沒有力氣，伊用全身的力氣推被告還是推不動，然後伊
    又暈眩過去，暈眩中途醒來時，伊印象被告是裸體，伊是包
    著浴巾，但浴巾好像也掉了，伊也是裸體，伊有想要把衣服
    穿回去，但沒有力氣爬起來，伊看到被告在伊的大腿正前方
    ，被告在伊正前方，被告是跪著的姿勢，被告在伊的生殖器
    官的正前面，伊感覺的到伊的生殖器官很痛，被告是跪在伊
    的大腿中，伊的大腿是打開的，伊大概清醒2、3秒，用全身
    力氣推被告，但推不走，又馬上暈眩，伊早上醒來時，伊也
    是裸體的，且感到頭還是很痛，伊沒有力氣，下體也很刺痛
    云云（見原審卷二第23頁正反面）。
　⒌於原審審理中辯護人行反詰問時證稱：進入本案旅館後，伊
    吐跟洗澡是一起，吐完伊就直接洗澡，洗完澡出來，伊全身
    包緊緊的，坐在床上，被告就倒水給伊喝，後來喝完水，伊
    就馬上倒下，不知道那是睡還是暈倒過去，因為整個很深沉
    ，所以伊完全不知道那之後在幹嘛，只知道有感覺到被告親
    伊的嘴跟摸伊的下體，是陰道刺痛伊才醒來，伊要推被告但
    是推不走，然後伊又暈眩了；在本案旅館，伊醒來有3 次，
    第1次就是把伊下體弄痛醒來的時候，第2次是有點胃痛的時
    候，但當時伊還是很暈眩，第3次被告回來了，把伊叫醒，
    伊醒來的時候是裸體狀態云云（見原審卷二第28頁、第29頁
    ）。
　⒍於原審審理中依職權訊問時證稱：伊應該醒來4次，第1次是
    被告親吻伊，伊把頭轉過去，第2次是被告跪坐在伊身邊，
    被告用下體刺痛伊的下體，第3次伊醒來，被告沒有在房間
    ，伊又睡著了，第4次是被告回來的時候叫伊起床；伊在本
    案旅館，有感覺下體刺痛而醒，當時伊只是覺得有東西刺進
    伊的下體，伊有看到被告前後晃動，伊現在回想起來，可以
    很確切的感覺到進入伊下體的是被告的生殖器，雖然伊在偵
    查中說伊不知道被告的生殖器有無進入到伊的陰道，但伊現
    在有印象的是，那是被告的生殖器，伊那時候應該是太緊張
    ，經過這些時間的沉澱，伊一直努力的回想當下的狀況，那
    個感覺，是非常確切跟真實的，在伊陰道內摩擦、刺痛伊，
    伊覺得現在對當時的刺痛感印象非常深刻，其他的細節伊真
    的沒什麼印象云云（見原審卷二第32至33頁）。
  ㈣經將上開證人即告訴人甲女先後證述內容參互勾稽，可見甲
    女對於案發過程，如進入本案旅館後先至床上休息或是先至
    廁所嘔吐及洗澡、暈眩中清醒之次數、遭受被告性侵害之次
    數等節所述內容，明顯前後不一，甚至其雖多次證述睡醒之
    間曾感覺下體刺痛云云，惟於偵查中則稱早上醒來時並沒有
    發現下體怪怪的，只覺得頭很暈，是到回家後始覺得下體很
    刺痛，因有印象被告在其內褲外面摸，且有親嘴，故可以確
    認被告有對其性交（見偵卷第28頁），繼於原審中也自陳：
    「我覺得我現在對當時的刺痛感我非常的印象深刻，其他的
    細節我真的沒有什麼印象」等語（見原審卷二第33頁），益
    見指述情節齟齬，瑕疵顯俱。尤其甲女對於被告有無於上揭
    時、地，以生殖器進入其陰道此一於性侵害案件中至關重要
    情節，先於偵查時指稱：被告的生殖器有無進入伊的陰道，
    伊沒有印象等語，嗣於本院審理時卻可證稱：經過這些時間
    的沉澱，伊一直努力的回想當下的狀況，那個感覺，現在回
    想起來，可以很確切的感覺到進入伊下體的是被告的生殖器
    云云，更一反時間將導致人類記憶消褪之常情，苟無其他事
    證可資佐憑，自難逕予採信而為不利被告之認定。 
　㈤再者，敏盛綜合醫院105年11月18日採證之疑似性侵害案件證
    物袋一盒（含⒈被害人外衣【上衣、長褲、外套各1件】、⒉
    被害人內褲【3件，分別編號1甲3】、⒊被害人外陰部棉棒、
    ⒋被害人陰道深部棉棒、⒌被害人陰道抹片、⒍被害人右手指
    甲、⒎被害人左手指甲、⒏被害人唾液）及被告唾液，經送請
    內政部警政署刑事警察局以生物跡證初步檢測法、DNA甲STR
    鑑定法鑑定結果，認：①被害人編號1、3 內褲採樣褲底內層
    斑跡、外陰部棉棒、陰道深層棉棒，以酸性磷酸酵素法檢測
    結果，均呈現弱陽性反應；以顯微鏡檢均未發現精子細胞；
    以前列腺抗原檢測法檢測結果，均呈陰性反應；經直接萃取
    DNA檢測，未檢出男性Y染色體DNA甲STR型別。②被害人編號2
    內褲採樣褲底內層斑跡，以酸性磷酸酵素法檢測結果，呈弱
    陽性反應；以顯微鏡檢未發現精子細胞；以前列腺抗原檢測
    法檢測結果，呈陰性反應；經直接萃取DNA檢測，檢出一種
    男性Y染色體DNA甲STR型別，與被告型別相符，至其餘檢體
    未檢測等情，有內政部警政署刑事警察局106年2月23日刑生
    字第1058020024號鑑定書在卷可稽（見偵卷第38頁正反面）
    ，足見就告訴人下體部位採證結果，並未檢測出被告之生物
    跡證存在，是告訴人指述被告以生殖器進入其下體云云，尚
    乏事證可佐，顯難逕信。至於告訴人提供送驗之內褲3件，
    其中編號2之內褲褲底雖有檢出一種男性Y染色體DNA甲STR型
    別與被告型別相符，然依告訴人前揭於原審中所述，在進入
    本案旅館洗完澡後其並未穿著內褲（見原審卷二第23頁正反
    面），其並無法確認是案發當日所穿著之內褲是哪一件，因
    為當時手邊就這3件內褲沒洗，故提供為檢體（見原審卷二
    第32頁反面），參以告訴人與被告前為男女朋友，告訴人亦
    自陳先前與被告於交往時曾有發生性行為（見原審卷二第21
    頁反面）；又DNA保存時間受原始DNA遺留量及證物所處環境
    影響而異，若原始DNA遺留量多且保存於適當環境，經多年
    後仍有可能成功檢出DNA型別，惟DNA鑑定結果無法研判DNA
    遺留時間等情，亦經內政部警政署刑事警察局以107年11月2
    6日刑生字第1078015001號函查覆在卷（見原審卷二第38頁
    正反面）。總此，自難僅以告訴人送驗編號2之內褲檢驗出
    與被告DNA甲STR型別相符即推認被告有對告訴人性侵害。
  ㈥況且，依告訴人前揭所述，其於早上醒來時尚要求被告幫其
    買早餐，且由被告駕車載送回家，當時並未見因認遭被告乘
    機性交並造成其下體嚴重刺痛等情質問被告，亦無即刻前往
    就醫驗傷、診療，此觀告訴人所稱事後之反應，實難佐證其
    指述之乘機性交犯行。至於依卷附敏盛綜合醫院受理疑似性
    侵害事件驗傷診斷書所載，雖見告訴人受有「後陰唇繫帶撕
    裂傷6mm，左側大陰唇擦傷約10mm，處女膜撕裂傷約2mm，在
    2、5、9點方向」（見原審卷一第21至23頁），且此傷勢應
    為就醫時一個月內所致，又女性外陰部撕裂傷，通常乃為外
    物、外力侵入所致，亦經敏盛綜合醫院以109年1月15日敏總
    （醫）字第1090000440號函覆在卷（見本院卷第133至135頁
    ），但此係告訴人於105年11月18日之診斷紀錄，距離起訴
    案發當日即105年11月12日已時隔6日，要難逕認即係被告乘
    機性交所造成，何況倘依告訴人所述其確切感覺被告之生殖
    器在其陰道摩擦、刺痛，應可從告訴人下體部位採集到被告
    之生物跡證，惟就告訴人下體部位採證結果，並未檢測出有
    任何被告之生物跡證存在，亦已詳述於前，尚不足遽認被告
    即有乘機性交之犯行。
  ㈦依卷附之欣悅診所105年12月8日之診斷證明書，雖可知告訴
    人於105年11月23日至105年12月8日止至該診所精神科就診2
    次，且經醫師診斷病名為焦慮疾患、疑急性壓力疾患等情（
    見原審卷一第24頁），惟欣怡診所嗣查覆稱：「⒈患者（指
    告訴人，下同）於105年11月23日就診之主訴為情緒低落、
    突然被嚇到、害怕出門、失眠、噩夢與驚醒、做事無法集中
    精神、胃口改變等症狀約有一周。曾提及可能酒後遭性侵，
    未詳述遭遇。開立藥物一周。⒉有關創傷後壓力症候群之診
    斷，因需要患者出現顯著症狀，並影響生活，持續一個月以
    上，但患者僅於106年1月9日、106年1月16日、106年3月30
    日就診，每次開立藥物皆為一 周，未規則追蹤治療，難以
    呈現症狀持續的情況，無法確立診斷，而105年12月8日之診
    斷書因當時的症狀呈現時間不足，亦無法確定診斷。」（見
    原審卷二第15頁）。可見告訴人於105年11月23日就診時雖
    有提及「可能」酒後遭性侵，然告訴人未規則追蹤治療，無
    法判斷告訴人是否有出現顯著症狀、並影響生活持續一個月
    以上，而有罹患創傷後壓力症候群，故尚無從以此就診紀錄
    作為告訴人指述之補強，而認被告有檢察官起訴之乘機性交
    犯行。至桃園市政府家庭暴力暨性侵害防制中心109年1月16
    日桃家防字第1090000576號函及所附之心理諮商摘要報告、
    心理輔導評估報告，雖記載案主（指告訴人）之身心壓力症
    狀，惟除「懷疑」自己是否遭受侵害外，不乏敘及家人的指
    責、不信任、不支持，家庭關係變得衝突與疏離（見本院卷
    第137至142頁），則不論是此部分之「懷疑」或上開診斷所
    稱之「可能」，均顯示告訴人對是否遭性侵害一事並不確定
    ，僅憑事後之感覺、回想而為指述，自難逕予採認。
  ㈧又被告於案發後，對告訴人於105年11月30日於FACEBOOK MES
    SENGER傳送：「為什麼我問你有沒有對我做那件事你已讀不
    回？你也有女兒的，一樣的事發生在她身上，你…連跟我道
    歉都沒有，還可以若無其事傳訊給我」的訊息，被告於同日
    即回覆：「嗯，將心比心！我這邊確實有不對的地方，和妳
    說聲對不起！我真的不知道該怎麼回答妳！是想說問您有空
    的時間我想當面和您說而已！我們是不是真的沒機會了！」
    （見偵卷第32頁），雖可見被告與告訴人間有因某事意見衝
    突情形，但衡諸渠等2人前為男女朋友，交往密切，單憑上
    開對話，實無從確認情由；至於告訴人於105年12月1日再以
    FACEBOOK MESSENGER傳送：「你為什麼要性侵我，你知道我
    現是過怎樣的生活嗎！我每隔兩三天就要去精神科拿憂鬱症
    失眠的藥，每天要吃安眠藥的生活，要去做心理諮詢，我沒
    了工作，我的人生我覺得已經是黑白了，我有做錯什麼嗎，
    為什麼你要這樣傷害我」訊息予被告時（見偵卷第32頁），
    被告固未就此訊息立即回應，惟倘無其他事證或訊息可見被
    告確有承認性侵行為或針對告訴人上開訊息表達歉意，尚不
    得僅因被告未在105年12月1日立即回應，即認被告默認有性
    侵告訴人之行為。從而，以此等FACEBOOK MESSENGER訊息傳
    送情節，亦難遽認被告即有本件乘機性交犯行。
  ㈨綜核上述各情，足見告訴人甲女指述遭被告乘機性交云云，
    尚屬有疑，除甲女單一之指述外，卷存其他事證尚難適宜作
    為本案被告乘機性交之補強證據，已如前述，又查無其他補
    強證據足以擔保其真實性，自難據此而為不利被告之事實認
    定。
五、綜上所述，本件事證尚有未足，無從依檢察官所提出之各項
    證據，而達於通常一般之人均不致有所懷疑，而得確信其為
    真實之程度，自不得以此遽入人罪。此外，復查無其他積極
    、具體確切之證據足資認定被告涉有檢察官所指之乘機性交
    犯行，是因不能證明被告犯罪，自應為無罪判決之諭知。
六、原審因認被告被訴刑法第225條第1項乘機性交罪嫌，核屬不
    能證明，而為無罪之諭知，經核尚無違誤。檢察官上訴意旨
    略以：㈠告訴人於案發當時已喝醉，自難強求告訴人清楚知
    悉並記得所有事發細節，是不能僅憑告訴人就進入旅館後究
    係先在床上休息，抑或係先到廁所、暈眩中清醒次數等證述
    不同，遽認告訴人之證述前後不一而不予採信。且告訴人於
    案發時為酒醉狀態，對於案發過程記憶模糊並未違常情，且
    告訴人於審理時已證稱：經過時間的沉澱，我一直努力的回
    想當下的狀況，那個感覺，現在回想起來，可以很確切的感
    覺到進入我下體的是被告的生殖器等語，是告訴人事後針對
    當時案發時之重要過程盡力回想後，始記起關鍵情節，亦屬
    可能，自難以告訴人距離案發後較久之證述更為清楚，即未
    予採信。㈡告訴人自105年11月23日至105年12月8日止，因焦
    慮疾患、疑急性壓力疾患至欣悅診所就醫，參以告訴人就醫
    之時間與本案發生時間相近，且告訴人於就醫時已提及可能
    酒後遭性侵，堪認告訴人確於本案事發後，感到壓力、焦慮
    ，且可能係基於非自願性與被告發生性行為，遂產生上開情
    緒變化，是欣悅診所105年12月8日診斷證明書已知告訴人就
    醫情形而可作為其證述之補強證據。㈢觀諸被告與告訴人之F
    ACEBOOK MESSENGER對話訊息，被告雖未明確提及與告訴人
    間發生何事，然參之告訴人前所傳送之訊息內容為：「為什
    麼我問你有沒有對我做那件事你已讀不回？你也有女兒的，
    一樣的事發生在她身上，你…連跟我道歉都沒有，還可以若
    無其事傳訊給我」，被告回覆內容則提及「嗯，將心比心！
    」等語，顯見被告係針對告訴人之前揭質問回覆，且就當天
    之事向告訴人道歉，足證被告確有對告訴人為乘機性交之犯
    行。又被告於105年11月30日傳送之訊息提及：「我真的不
    知道該怎麼回答妳！是想說問您有空的時間我想當面和您說
    而已！」等語，顯然係為避免留下詳細之對話紀錄，遂要求
    與告訴人當面談話，自難期待被告後續傳送之訊息會提及性
    侵告訴人一事，是被告於後續訊息中未再向告訴人道歉或承
    認有性侵害行為，更足證被告是為掩飾其犯行，而刻意未再
    提及相關內容。㈣告訴人於案發時即因酒醉而昏睡，即使到
    早上告訴人已較為清醒，惟仍處於宿醉狀態，是告訴人於案
    發當天早上醒來，尚未明顯察覺身體之異狀，且就前晚之記
    憶亦尚為模糊，告訴人對被告自無特別或欲躲避被告之反應
    ，是難僅憑告訴人當天早上未趁機擺脫被告、積極求救，遽
    認告訴人之反應顯與一般受性侵被害人之反應舉止不同。綜
    上所述，請將原判決撤銷，更為適當合法之判決云云。然查
    ，檢察官上訴意旨仍囿於證人即告訴人甲女前開所述內容，
    惟依告訴人甲女所為指證，因有明顯瑕疵，復無其他卷存事
    證可資參佐，尚無從逕採而認定被告即有本件犯行；且按刑
    事訴訟法第161條第1項規定：「檢察官就被告犯罪事實，應
    負舉證責任，並指出證明之方法。」對於其所訴之被告犯罪
    事實，應負提出證據及說服之實質舉證責任，倘所提出之證
    據，不足為被告有罪之積極證明，或其闡明之證明方法，無
    從說服法官以形成被告有罪之心證，基於無罪推定之原則，
    自應為被告無罪判決之諭知，本件依檢察官所提出之證據資
    料，至多僅能認定被告與告訴人甲女間有相約見面飲酒後、
    由被告駕車搭載一同到本案旅館，然尚不足以推認被告即有
    檢察官所指之乘機性交犯行，業經本院依卷存事證逐一剖析
    論駁如前（見理由欄四）。本件檢察官上訴係對原審依職權
    所為之證據取捨以及心證裁量，反覆爭執，惟依檢察官所提
    出之各項證據，尚無法達於通常一般之人均不致有所懷疑，
    而得確信其為真實之程度，而不足認定被告涉有本件乘機性
    交犯行，已如前述，檢察官並未進一步提出其他積極證據以
    實其說，所言無從推翻原審之認定，其上訴難認為有理由，
    應予駁回。
據上論斷，應依刑事訴訟法第368條，判決如主文。
本案經檢察官楊朝森提起公訴，檢察官吳怡蒨提起上訴，檢察官
陳正芬到庭執行職務。
中　　華　　民　　國　　109 　年　　3 　　月　　31　　日
                  刑事第三庭    審判長法　官 張惠立
                                      法　官 廖怡貞  
                                      法　官 張江澤   　
以上正本證明與原本無異。
被告不得上訴。
檢察官如不服本判決，應於收受送達後20日向本院提出上訴書狀
，惟須受刑事妥速審判法第9條限制。其未敘述上訴之理由者，
並得於提起上訴後20日內向本院補提理由書(均須按他造當事人
之人數附繕本)「切勿逕送上級法院」。
刑事妥速審判法第9條：
除前條情形外，第二審法院維持第一審所為無罪判決，提起上訴
之理由，以下列事項為限：
一、判決所適用之法令牴觸憲法。
二、判決違背司法院解釋。
三、判決違背判例。
刑事訴訟法第 377 條至第 379 條、第 393 條第 1 款之規定，
於前項案件之審理，不適用之。
                                      書記官  林明慧
中　　華　　民　　國　　109 　年　　4 　　月　　1 　　日